【裁判字號】    90,苗簡,155
【裁判日期】    900719
【裁判案由】    執行異議之訴
【裁判全文】
臺灣苗栗地方法院民事簡易判決  九十年度苗簡字第一五五號
    原      告  乙○○
    被      告  甲○○
右當事人間請求債務人異議之訴事件，本院判決如左：
    主      文
本院八十八年度執字第一五六號清償借款強制執行事件，就原告所有坐落苗栗縣卓蘭
鎮○○段0000－000地號土地及坐落苗栗縣卓蘭鎮○○段一一七０、一一七一
、一一八二及一一八三地號四筆土地上門牌編號暫編為一四四建號，應有部分為二分
之一未辦保存登記之加強磚造、磚木造三層樓房所為之強制執行程序，應予撤銷。
訴訟費用由被告負擔。
    事實及理由
壹、原告聲明：求為判決如主文所示。
貳、事實摘要：
一、本件原告起訴主張：兩造前曾有債權債務糾紛，嗣被告以原告積欠新台幣（下同
    ）一百七十萬元並遲延利息為由，向鈞院聲請對原告核發支付命令，因原告未予
    異議，經鈞院於民國八十七年四月二十四日核發八十七年度促字第三一三二號支
    付命令在案，嗣被告持前開支付命令為執行名義向鈞院聲請對原告所有坐落苗栗
    縣卓蘭鎮○○段0000－000地號土地及坐落苗栗縣卓蘭鎮○○段一一七０
    、一一七一、一一八二及一一八三地號四筆土地上門牌編號暫編為一四四建號，
    應有部分為二分之一未辦保存登記之加強磚造、磚木造三層樓房（以下簡稱系爭
    房地）強制執行，並經鈞院以八十八年度執字第一五六號強制執行事件執行中，
    惟原告於前開支付命令之執行名義成立後之八十八年一月二十五日與被告洽談和
    解，經被告同意全部之債權以四十五萬元和解，原告當場交付四十五萬元現款與
    被告收受，兩造並親書債務清償和解書為證，準此，原告既已於執行名義成立後
    清償被告全部之債務，自得爰依強制執行法第十四條第一項之規定提起本訴。
二、被告則以：原告前於八十四年六月間向被告詐騙共一百二十六萬元，經被告向台
    灣台中地方法院檢察署提起告訴，而原告所涉之詐欺犯行，業經台灣台中地方法
    院刑事庭以八十六年度易字第二九一號及台灣高等法院台中分院刑事庭以八十六
    年度上易字第三００二號判處有期徒刑五月確定，嗣於八十六年十一月二十六日
    原告與被告書立和解書達成和解，原告願於八十六年十二月二日先支付十萬元，
    餘款三十五萬元則自八十六年十二月二十六日至八十七年十一月二十六日止，按
    月於每月二十六日分期償還，原告並當場交付由其所簽發，訴外人張美雲背書之
    本票十二紙，嗣被告以原告積欠其一百二十六萬元債務為由，持原告所簽發之收
    據、本票及和解書向鈞院聲請對原告核發支付命令，並經鈞院核發八十七年度促
    字第三一三二號支付命令在案，詎屆期被告持前開由原告所簽發，張美雲背書之
    本票向原告提示竟未獲付款，經被告對原告及張美雲提起給付票款之訴訟，始悉
    原告未經張美雲之同意，擅於前開十二紙本票背面偽簽張美雲之署押背書，經法
    官將原告所涉偽造文書犯行移請檢方偵辦，而原告所涉偽造文書犯行業經灣苗栗
    地方法院檢察署提起告訴，並經鈞院刑事庭以八十八年度訴字第十六號及高等法
    院台中分院刑事庭以八十八年度上訴字第七八０號判處有期徒刑三月確定，嗣被
    告持前開支付命令為執行名義，聲請對原告所有之系爭房地強制執行，並經鈞院
    以八十八年度執字第一五六號執行拍賣中，迄於八十八年一月二十日，兩造就原
    告所觸犯偽造文書之犯行成立和解，雙方並簽立債務清償和解書，惟該債務清償
    和解書僅就原告偽造文書之本票債務成立和解，並不包括原告尚積欠之八十一萬
    元債務部分，是原告提起本件債務人異議之訴實無理由等語，資為抗辯。
參、法院之判斷：
一、查原告主張之前開事實，業據其提出債務清償和解書、本院民事執行處苗院興執
    恭字第一五六號通知書各一件為證，至被告固不否認其持本院八十七年度促字第
    三一三二號支付命令為執行名義，刻正聲請本院八十八年度執字第一五六號對原
    告所有之系爭房地執行拍賣中，又兩造曾於八十八年一月二十日簽立債務清償和
    解書，並當場收受原告所交付之四十五萬元無訛，惟辯稱前開債務清償和解書僅
    就原告偽造文書之本票債務達成和解，並不包括原告另積欠之八十一萬元債務部
    分，則原告既尚積欠被告八十一萬元迄未清償，自無提起本件債務人異議之訴之
    理由云云。是本件所應審究者厥為本院八十七年度促字第三一三二號支付命令執
    行名義成立後，原告是否具有消滅債權人之被告所請求之事由發生。
(一)按解釋意思表示，應探求當事人之真意，不得拘泥於所用之辭句，民法第九十八
    條定有明文；又解釋契約，固須探求當事人立約時之真意，不能拘泥於契約之文
    字，但契約文字業已表示當事人真意，無須別事探求者，即不得反捨契約文字而
    更為曲解，最高法院著有十七年上字第一一一八號判例足資參照。
(二)查據證人即系爭債務清償和解書之見證人及繕寫者彭清金結證稱：「我從事代書
    工作，當初兩造因為有債務糾紛，到我事務所談和解，但我不清楚兩造債務金額
    為多少，當初原告表示要以四十五萬元解決全部債務，惟被告認為金額不足，並
    稱要與律師商談，被告離去一個小時後返回我事務所，被告說好，他願意和解，
    我在擬稿前有告知兩造本件係以四十五萬元解決全部債務，也請兩造在簽名前要
    詳細核閱內容，他們均親自閱讀後無異議才簽名，原告即將四十五萬元現金交付
    被告。」等語（見本院九十年七月五日言詞辯論筆錄），核與系爭債務清償和解
    書內容中和解條件第一項及第四項約定：「一、甲方（指原告）清償乙方（指被
    告）全部債務新台幣四十五萬元正，由乙方親自點收無訛，俟後甲乙雙方已無債
    權、債務之關係。．．．．四、甲乙雙方右揭債權、債務清償條件均欣然同意，
    特立和解書一式三份，各付執為照。立和解書人（甲方）乙○○（乙方）甲○○
    。」等語相符，此有兩造所不爭並均親自簽名用印之債務清償和解書在卷足稽。
    復參以，被告係五十六年九月八日出生，於簽訂前開債務清償和解書是時已近三
    十二歲，其學歷為高中畢業，尚非目不識丁之士，又自承從事汽車買賣工作已近
    十載，堪認具有豐富之商場經歷及社會經驗，斷無未悉前開債務清償和解書內容
    第一項後段所載「俟後甲乙雙方已無債權、債務之關係」語句之意，揆諸前開法
    例，前開債務清償和解書之文字內容既無語意不明情況，且據證人彭清金證述兩
    造確係以四十五萬元清償全部之債務等語綦詳，自無須別事探求而再任意曲解，
    堪信原告主張其已於執行名義成立後，清償全部之債務等情為實，則被告前開所
    辯尚非足採，
二、按執行名義成立後，如有消滅或妨礎債權人請求之事由發行，債務人得於強制執
    行程序終結前，向執行法院對債權人提出異議之訴。如以裁判為執行名義時，其
    為異議原因之事實發生在前訴訟言詞辯論終結後者，亦得主張之，強制執行法第
    十四條第一項定有明文。經查，本件被告以本院八十七年度促字第六三一二二號
    支付命令為執行名義，向本院聲請對原告所有之系爭房地為強制執行，此經本院
    調閱本院八十七年度促字第三一三二號支付命令卷及本院八十八年度執字第一五
    六號清償借款強制執行卷閱明屬實，惟原告已於前揭執行名義成立後之八十八年
    一月二十日與被告達成和解，以四十五萬元清償全部之債務，並當場交付四十五
    萬元現金由被告收受等情，業如前述，堪認被告對於原告之債權業因原告清償而
    歸於消滅。從而，原告爰依強制執行法第十四條之規定提起本件債務人異議之訴
    ，請求撤銷本院八十八年度執字第一五六號清償借款強制執行事件，就原告所有
    坐落苗栗縣卓蘭鎮○○段0000－000地號土地及坐落苗栗縣卓蘭鎮○○段
    一一七０、一一七一、一一八二及一一八三地號四筆土地上門牌編號暫編為一四
    四建號，應有部分為二分之一未辦保存登記之加強磚造、磚木造三層樓房所為之
    強制執行程序，即屬於法有據，所訴應予准許。
三、本案事證已臻明確，兩造其餘攻擊防禦方法，均核與本件判決結果不生影響，爰
    不一一贅述，附此敘明。
據上論結，本件原告之訴為有理由，依民事訴訟法第四百三十六條第二項、第七十八
條，判決如主文。
中      華      民      國    九十      年      七      月      十九    日
                                  臺灣苗栗地方法院苗栗簡易庭
~B法      官  高  敏  俐
右為正本係照原本作成。
如對本判決上訴，須於判決送達後廿日內向本院提出上訴狀。
~B法院書記官  陳  蕙  楠
中      華      民      國    九十      年      七      月      十九    日


司法院資訊處製作；財團法人民間司法改革基金會備份。
